臺灣高等法院交通事件裁定　　　　　 100年度交抗字第1576號
抗　告　人
即受處分人　沈福魯
上列抗告人因違反道路交通管理處罰條例事件，不服臺灣新竹地
方法院，中華民國100年10月27日所為裁定（100年度交聲字第32
3號），提起抗告，本院裁定如下：
    主  文
抗告駁回。
    理  由
一、本件原裁定以：本件抗告人即異議人沈福魯於民國100年7月
    18日凌晨0 時40分許，騎乘車牌號碼MWZ－912號重型機車，
    行經新竹市○○路與少年街交岔路口時，為新竹市警察局交
    通隊員警攔停舉發「酒後騎乘機車拒測」違反道路交通管理
    事件，以竹市警交字第E00000000號舉發違反道路交通管理
    事件通知單當場掣單舉發，並於收受通知聯者簽章欄載明「
    拒簽、拒收」，抗告人不服提起申訴，經舉發機關即新竹市
    警察局以100年8月1 日竹字警交字第1000028024號函函覆原
    處分機關異議人有酒後駕車違規行為，執勤員警依規要求實
    施酒精測試，抗告人拒絕不願配合，經員警告知如拒絕接受
    酒精測試將以最高額處罰，仍遭抗告人拒絕屬實，原處分機
    關認抗告人有前開違規行為，依道路交通管理處罰條例第35
    條第4項、第65條第1項第1款、第3款、第67條及違反道路交
    通管理事件統一裁罰基準及處理細則第41、43、44、67條規
    定，以竹監新四字第裁51-E00000000號違反道路交通管理事
    件裁決書，認定抗告人有「拒絕接受酒精濃度測試之檢定」
    之違規事實而裁處罰鍰新臺幣（下同）60,000元，吊銷駕駛
    執照，3年內不得考領駕駛執照。抗告人雖以其未騎車為由
    異議，惟抗告人於前揭時地，確有酒後騎乘機車拒車違規行
    為乙情，有饒業強之證詞及舉發過光碟可稽，因而駁回本件
    異議，核無不合。
二、按汽車駕駛人，駕駛汽車經測試檢定酒精濃度超過規定標準
    者，處15,000元以上60,000元以下罰鍰，並當場移置保管其
    車輛及吊扣其駕駛執照1 年；汽車駕駛人拒絕接受第1 項測
    試之檢定者，處60,000元罰鍰，並當場移置保管其車輛及吊
    銷其駕駛執照，道路交通管理處罰條例第35條第1 項前段、
    第4 項前段分別定有明文。又汽車駕駛人曾依道路交通管理
    處罰條例第35條第4 項前段之規定吊銷駕駛執照者，3 年內
    不得考領駕駛執照，道路交通管理處罰條例第67條第2 項亦
    有明文。
三、抗告意旨略以：(一)員警未能提出抗告人騎乘機車之證據。(二)
    原裁定採信員警誤認機車顏色之證詞，不利益抗告人之利益
    。(三)抗告人並未騎乘機車，故無酒測之必要云云。
四、經查
  (一)依道路交通管理處罰條例第35條第4項前段立法意旨，係因
    人飲酒後注意力、反應力均較常人為低，若駕車上路，對路
    上其他汽車或行人之生命、身體安全均存有危險性，故特立
    法嚴禁酒後駕車，以保障路上過往車輛及行人之法益，並課
    予汽車駕駛人有接受酒精濃度測試檢定之義務，便利測試檢
    定作業之及時順利實施，以取得客觀正確之判測結果，進而
    防免可能產生之交通事故，是汽車駕駛人遇有警員測試檢定
    ，即應配合受檢，不得以任何理由拒絕或拖延，否則即屬違
    反上開規定，應受裁罰。又駕駛人雖未有明顯違規行為，但
    駕駛人有明顯酒味，經客觀、合理判斷可能發生危害者，得
    攔檢實施交通稽查；實施交通稽查，經警察人員聞得駕駛人
    有明顯酒味者，應即依道路交通管理處罰條例第35條第1項
    實施酒精濃度測試檢定，又依據司法院釋字第535號解釋、
    警察勤務條例及道路交通管理處罰條例，而於90年12月18日
    公佈之警察實施臨檢作業規定第8條第2項第7款、第8項第2
    款亦分別定有明文。
  (二)證人即現場舉發員警饒業強於原審結證稱：本件交通違規事
    件是伊所查獲，伊駕駛之巡邏車原本停放在和平路、經國路
    路口，因發現一名騎乘機車之男子於前揭路口闖紅燈，遂上
    前攔查，經追逐200、300公尺，這段追逐過程，僅有該一部
    機車行駛在路上，該名機車騎士轉入少年街口，並隨即停車
    脫下安全帽，伊亦旋將巡邏車停放於該機車旁，下車盤查，
    該機車騎士即是抗告人；當時天氣很好，照明清楚，只有該
    輛機車行駛在路上，機車騎士並未離開伊之視線，不可能有
    誤認；伊於上開時、地請抗告人出示駕照及行照，經抗告人
    拒絕後，因伊聞到抗告人身上有很濃的酒味，遂請抗告人配
    合實施酒精濃度檢測，並告知拒絕酒測之結果及罰款，但過
    程中抗告人表示不承認有騎乘機車，不用酒測，一直反抗、
    態度不好、不合作，伊遂依警察職權行使法，將抗告人帶回
    警局處理等語明確（見原審卷第22至25頁）。是當日員警饒
    業強係因見抗告人闖紅燈，始攔停抗告人所駕駛之機車，並
    對抗告人進行臨檢，足認證人饒業強係依客觀合理判斷抗告
    人有闖紅燈交通違規行為，而對抗告人進行臨檢、盤查，並
    要求抗告人出示相關證件或查證其身分，其所為乃符合臨檢
    之法定要件及程序；又抗告人當場經臨檢後有滿身酒味之情
    狀，則執勤員警依規定欲對抗告人實施酒測，進一步確定其
    酒精濃度，用以判定是否能安全駕駛及有無涉犯刑法第185
    條之3公共危險罪嫌，實係遵守上揭警察勤務職權規定，此
    時抗告人仍拒絕酒測，顯屬無正當理由，再證人饒業強於製
    單舉發前，已告知抗告人其目前在執行取締酒後駕車勤務，
    並向抗告人說明拒絕接受酒精濃度測試檢定將依法處罰等情
    ，亦為抗告人所不爭執，參諸前揭舉發程序，實難認抗告人
    拒絕酒測有何正當之理由。
  (三)異議人雖另辯稱其所有車牌號碼MWZ－912機車為銀灰色，而
    證人饒業強於原審竟證稱其看到違規並追逐的機車為黑色重
    型機車，顯然可證明伊並未為酒後駕車違規行為云云。然查
    ：本件車牌號碼MWZ－912號重型機車外觀固為銀色，有公路
    監理電子匣門車號查詢重型機車車籍資料1紙在卷可參，惟
    本件臨檢、盤查時間距離原審調查期日已間隔約3月之久，
    對於車牌號碼MWZ－912號重型機車之外觀顏色之細節，縱證
    人饒業強因記憶流失而有誤指之情形，仍無礙於證人饒業強
    於原審明確證述其當時追躡異議人之過程，及當庭指認其追
    逐之人即為抗告人之證詞，抗告人此部分辯解尚不足以否定
    證人饒業強舉發之正確性。
  (四)本件抗告人仍執其並未騎乘機車及證人饒業強所證述機車顏
    色不符云云，提起抗告，惟抗告人騎乘機車，舉發員警在後
    追逐，並無誤認可能一事，業據證人饒業強證述如前，而饒
    業強確實於上述時、地，在抗告人之機車旁舉發抗告人，此
    為抗告人所不爭，是其關於抗告人機車顏色之證詞雖有誤，
    並無影響其關於追逐抗告人及抗告人拒絕酒測等證詞之真實
    性，抗告人既無正當理由而拒絕酒測，是舉發員警依道路交
    通管理處罰條例第35條第4項掣單舉發抗告人有拒絕酒測之
    違規行為，並無違誤，是抗告意旨上開所辯，自無可採。
五、綜上所述，抗告人騎乘上述重型機車，於上揭時、地有經警
    攔檢而拒絕接受酒精濃度檢測等情，洵堪認定。原審以原處
    分機關依道路交通管理處罰條例第35條第4 項、第67條第2
    項規定，裁處抗告人罰鍰60,000元，併吊銷駕駛執照，3 年
    內不得考領為有理由，而裁定駁回抗告人異議之聲明，經核
    並無違誤。抗告人徒執前詞，提起抗告，為無理由，應予駁
    回。
六、應依道路交通管理處罰條例第89條、道路交通事件處理辦法
    第25條，刑事訴訟法第412條，裁定如主文。
中    華    民    國   100    年    12    月    12    日
                  刑事第二十一庭審判長法  官  周政達
                                      法  官  許永煌
                                      法  官  趙文
以上正本證明與原本無異。
不得抗告。
                                      書記官  張品文
中    華    民    國   100    年    12    月    12    日